【裁判字號】    89,交訴,151
【裁判日期】    891229
【裁判案由】    公共危險等
【裁判全文】
臺灣板橋地方法院刑事判決                        八十九年度交訴字第一五一號
    公  訴  人  臺灣板橋地方法院檢察署檢察官
    被      告  丙○○
右列被告因公共危險等案件，經檢察官提起公訴（八十九年度偵緝字第一三八九號）
，本院判決如左：
    主  文
丙○○因過失傷害人，處有期徒刑捌月。又駕駛動力交通工具肇事，致人受傷而逃逸
，處有期徒刑壹年肆月。應執行有期徒刑貳年。
    事  實
一、丙○○明知自己原有之駕駛執照已於民國（下同）八十三年間即遭吊銷，不得駕
    駛汽車，竟仍於八十九年一月二十日晚間，無照駕駛車號ＢＩ─四０九九號賓士
    廠牌銀灰色自用小客車，沿臺北縣新莊市○○路往中山路方向行駛，於當晚十一
    時十五分許，行經新莊市○○路與同市新建巷十五弄之閃雙黃燈路口（起訴書略
    繕為龍安路十四號前）時，本應注意汽車在雙向二車道劃有分向限制線之路段行
    駛時，不得駛入來車之車道，且汽車駕駛人應車前狀況，並隨時採取必要之安全
    措施，而依當時天候晴朗、市區○路○○○路口、快車道舖裝柏油、路面乾燥無
    缺陷、視距良好、閃光號誌正常、附記雙向禁止超車標記、有適當標誌等情形，
    並無不能注意之情事，竟疏於注意遵守前開交通安全規定，貿然跨越雙向禁止超
    車之分向限制線，駛入對向車道，該時路口適有正穿越龍安路、已通過分向限制
    線、欲進入新建巷十五弄口之行人甲○○走至，丙○○所駕車輛遂撞擊行人甲○○，甲○○因而倒地，受有頭部外傷併頭皮撕裂傷、右小腿挫傷之傷害。丙○○
    於肇事後，明知自己已駕車撞擊行人甲○○，致甲○○受傷，且經對向車道駕駛
    營業小客車之目擊證人乙○○見狀後大喊：「你撞到人了」之語制止離去，竟仍
    未下車救護或查看傷者甲○○，猶基於肇事逃逸之犯意，旋即駕車逃逸。乙○○
    乃立即以行動電話報警，並隨即駕車追趕丙○○所駕車輛，記下丙○○所駕車輛
    之車牌號碼、顏色、廠牌後，嗣經警循車號而查獲。
二、案經被害人甲○○告訴及臺北縣警察局新莊分局報請台灣板橋地方法院檢察署檢
    察官偵查起訴。
    理  由
一、訊據被告丙○○固坦承其為車號ＢＩ─四０九九號賓士廠牌銀灰色自用小客車之
    所有人及其駕駛執照於八十三年間即遭吊銷，其仍無照駕駛前開車輛等情，惟矢
    口否認有何過失傷害或駕車逃逸之犯行，辯稱：伊並未開車撞人，亦未肇事逃逸
    云云。然查：
（一）右揭犯罪事實，業據告訴人甲○○於警訊及偵查中指訴綦詳（見台北縣警察局
      新警三刑字第四三七六號刑案偵查卷宗，以下簡稱警卷，第三頁正面及反面、
      檢察署第八十九年度偵字第一四五七六號卷，以下簡稱第一四五七六號偵卷，
      第八頁正面及反面），並有長庚紀念醫院所出具之診斷證明書一份在卷可稽。
（二）復經目擊證人乙○○於警訊及偵審中證述綦詳，其於警訊時證稱：「我現為計
      程車司機，因我目睹一件車禍發生，該肇事車輛逃逸，所以接受警方制作筆錄
      ，我於八十九年一月二十日晚上約二十三時十五分許，在新莊市○○路十四號
      前目睹車禍發生，當時我是搭載乘客由新莊市○○路穿越中正路往龍安路方向
      行駛，直至車禍發生地點前，我前方車輛因故煞車停住，我下意識即探頭出車
      窗外看，即看見對向車道有一輛車輛快速駛來並撞上正欲穿越馬路之女子（經
      查係甲○○），該肇事車輛復又擦撞我所駕駛營業小客車左方照後鏡，此時我
      前方車輛見車禍發生後即繞過該遭撞擊倒地受傷女子，我見狀立刻以行動電話
      向一一０報案，並下車制止該肇事車輛，並向該肇事車輛喊叫：『你撞到人了
      』，但是該肇事車輛駕駛人探頭出來向我回應說：『你管什麼閒事』，並繼續
      向前行駛至中山路、龍安路口等紅燈，我見狀隨即掉頭迴轉追去，待我將車停
      於該肇事逃逸車輛後，即以大燈及喇叭向其示警，該車見我追上來，立即加速
      闖越紅燈往中山路方向逃逸，我看見該肇事車輛闖越紅燈逃逸後，便立即尾隨
      追上，並追逐大約五百公尺之遙，其間並以大燈照射該車後車牌，我清楚看見
      該肇事車輛車號為車號ＢＩ─四０九九號賓士廠牌類似灰色車身，無奈該車車
      速太快致使我未能追上攔下該車」等語（見警卷第四頁正面至反面），及於偵
      查中證稱：「（問：八十九年一月二十日行經該處？）我當時是開計程車行經
      該處，告訴人是倒在我前一台車前方，前方車繞行而過，我就報案，當時我看
      到對向車開過來，擦撞走在人行道上的告訴人，告訴人倒後，該車沒停，我就
      迴轉追該車，才看到賓士車型及「ＢＩ」車號，該車前方坐一男一女，但未看
      清駕駛人面貌，有聽他們說：『走了，不管這事』，（問：四０九九車號是何
      人告知？）旁邊檳榔攤」等語（見八十九年度偵緝字第一三八九號卷，以下簡
      稱偵緝卷第十七頁反面至第十八頁正面），復於本院審理時結證證稱：「（問
      ：有無八十九年一月二十日晚上十一點十五分目擊本件車禍？）有，（問：當
      時情形？）事隔很久，我在警訊筆錄已經說得很清楚，（問：《提示警訊筆錄
      》，你稱有目擊本件車禍發生，所言是否實在？）實在，是受傷女子先倒在我
      前方車輛之前，我看到前方車輛繞行，之後，我才看到地上倒一受傷女子，另
      外我去追肇事車輛時，旁邊的檳榔攤也有看到，目擊車禍的人，不止我一人，
      檳榔攤的人也有看到，（問：你去追肇事車輛之後，你稱有用大燈照明，有看
      清楚肇事車輛車號？）該車是舊款賓士車輛，是類似灰色的車身，但因為他車
      牌的小燈並沒有亮，我追在該車後面，有看到英文字母是ＢＩ，後來我沒有追
      到肇事車，之後，因為我車上尚有乘客，待載運乘客在龍安路下車後，我再返
      回現場，有看到受傷女子還在現場，尚未送醫院，我到場後，二、三分鐘，救
      護車來，就把該女子送醫。肇事車輛後面的四碼數字是檳榔攤老闆提供的，且
      承辦的涂警員到場處理時，我剛好也在場，是檳榔攤老闆向涂警員表示肇事車
      輛後面的四碼。經涂警員當天以車籍比對，就查出是ＢＩ四○九九號車確實是
      賓士舊款，與我們在場目擊者所看到的車款車型相符，當晚，我也有與涂警員
      一同去肇事車輛車主的登記的和平東路的戶籍地址去查訪，但該處目前是一家
      雜誌社，說沒有該人住在此，但常常有法院的通知寄往該處，（問：你車輛左
      照後鏡有與肇事車輛擦撞？）有擦撞，但我車子沒有損毀，該車輛要逃逸的時
      候，可能因為心慌有擦撞到我左照後鏡，我左照後鏡有擦痕，但不是很明顯，
      大概是他車之的左照後鏡擦撞到我車左照後鏡，．．．（問：肇事車輛是因為
      是逆向撞擊告訴人？）不是逆向，他是超過中心線，他是超越雙黃線，撞擊受
      傷女子，（問：你有制止肇事車輛稱『你撞到人』？）我有下車下來喊『你撞
      到人』，我大聲喊，我看到肇事車輛駕駛座的車窗本來就是搖下來的，車內有
      四人，駕駛座是一男子，右前座是一女子，後座二人，其中一人為男子，左後
      座的車窗半開，左前車窗全開，（問：他們聽到你喊稱『你撞到人了』他們有
      無反應？）有聽到車內有男子聲音以台語喊說：『不要管他』，（問：你警訊
      筆錄稱肇事車輛駕駛人探頭出來向你回應：『你管什麼閒事？』）我確定在現
      場有聽到有人說該句話，但我並不確定是否從肇事車輛裡傳出，且檳榔攤老闆
      也有向涂警員說他也有聽到這句話，但我確定肇事車內當時有男子聲音說不要
      管他，（問：肇事車輛有無停下來？）他當時是在肇事之後，馬上就在中山路
      龍安路口遇到紅燈，他在猶豫是否要闖紅燈，發現我調頭要追他，他才闖該紅
      燈過去，（問：該受傷女子倒地的巷口號誌是閃黃燈或是正常紅綠燈？）是閃
      黃燈，（問：肇事車輛的前擋風玻璃有無破掉？）沒有，是側撞該女子，我有
      看到一黑影被撞，往旁邊彈開，我前方車輛繞過之後，才知道有倒一個人，（
      問：當時肇事駕駛人的年紀？）與剛才在庭的被告年紀差不多，且我也看到肇
      事車輛右前座的女子年約三、四十歲」等語綦詳，此有本院八十九年十二月十
      五日審判筆錄在卷足按。
（三）被告丙○○所有之車號ＢＩ─四０九九號自用小客車，係朋馳（賓士）廠牌、
      車身為銀灰色，且為一九八二年之舊款型式，為被告所是認，復有該車之車籍
      作業系統─查詢認可資料一份附卷足考（見警卷第十一頁），核與目擊證人乙○○所證述肇事車輛係賓士舊款、車身類似灰色等情均相符。且被告丙○○於
      偵查中已供明前開自用小客車均由其本人所使用，並未交由他人使用（見偵緝
      卷第八頁正面及反面）。該車自八十八年二月十日過戶登記於被告丙○○名義
      後，迄今均未辦理過戶登記，此有台北市監理處八十九年十二月七日北市監三
      字第八九六三八五五八００號函及車籍資料各一份附於本院審理卷可查，核與
      被告自承前開車車輛係其所有之情相符。被告所駕駛之車號ＢＩ─四０九九號
      賓士廠牌銀灰色自用小客車確為肇事撞傷告訴人之車輛無訛，其辯稱並未駕車
      撞傷告訴人甲○○云云，純係事後卸責之詞，無足採信。
（四）依證人乙○○前開證述，肇事車輛於肇事撞傷甲○○後，證人乙○○有對車窗
      開啟之肇事車輛大喊「你撞到人了」該肇事車輛內之人員並回應「不要管他」
      、「你管什麼閒事」之語後，駕車逃逸，復見證人乙○○驅車在後，以大燈及
      喇叭示意，該肇事車輛仍於新莊市○○路與龍安路口處闖越紅燈加速逃逸，顯
      見被告明知已駕車撞擊告訴人致告訴人受傷，經證人乙○○制止離去，猶駕車
      離開現場，其有肇事逃逸之故意甚明。被告辯稱無肇事逃逸之故意云云，要屬
      畏罪圖卸之虛詞，顯非足採。
（五）此外，並有道路交通事故調查報告表一份、現場照片八張附卷可稽。按汽車在
      雙向二車道行駛時，在劃有行車分向線之路段，不得駛入來車之車道內；又汽
      車駕駛人應注意車前狀況，並隨時採取必要之安全措施，道路交通安全規則第
      九十七條第二款、第九十四條第三項分別定有明文。被告於前開劃有行車分向
      線路段，跨越行車分向線而駛入來車車道，並未注意車前狀況，而撞擊正在穿
      越龍安路之行人甲○○，造成甲○○倒地受傷，其有過失甚明。且被告之過失
      與被告人甲○○所受傷害間，有相當因果關係，亦屬灼然。本件事證已明，被
      告過失傷害及肇事逃逸之犯行，均堪認定。
二、核被告丙○○所為，係犯刑法第二百八十四條第一項前段普通過失傷害罪及同法
    第一百八十五條之四之駕駛動力交通工具肇事致人受傷而逃逸罪。被告於駕照吊
    銷期間，無駕駛執照猶駕駛汽車，因而致甲○○受傷，應依道路交通管理處罰條
    例第八十六條第一項規定，就其所犯過失傷害罪部分，加重其刑。其所犯上開二
    罪間，犯意各別，行為互殊，應予分論併罰。爰審酌被告素行，其於本件交通事
    故之過失重大，對被害人甲○○所生損害，且於肇事撞擊甲○○後，明知行人甲○○倒地受傷，頭部流血（見現場照片），傷勢應屬危急，竟未下車查看或予以
    救護，甚至經證人乙○○提醒並制止離去，猶絲毫不顧傷者甲○○之生命身體安
    危，駕車逃離現場，顯見其惡性重大，且犯後否認，毫無悔意，復堅不與被害人
    商談賠償事宜等一切情狀，從重量處如主文所示之刑，並定其應執行刑，以示儆
    懲。
據上論斷，應依刑事訴訟法第二百九十九條第一項前段，刑法第二百八十四條第一項
前段、第一百八十五條之四、第五十一條第五款，道路交通管理處罰條例第八十六條
第一項，罰金罰鍰提高標準條例第一條前段，判決如主文。
本案經檢察官楊仲農到庭執行職務
中      華      民      國    八十九    年     十二     月    二十九    日
                                      臺灣板橋地方法院交通法庭
                                          法  官  陳  翠  琪
右正本證明與原本無異。
如不服本判決，應於判決送達後十日內，向本院提出上訴狀。
                                          書記官  曹  秋  冬
中      華      民      國    九十      年      一      月      三      日
附錄本案論罪科刑法條全文
中華民國刑法第二百八十四條
 (過失傷害罪)
因過失傷害人者，處六月以下有期徒刑、拘役或五百元以下罰金，致重傷者，處一年
以下有期徒刑、拘役或五百元以下罰金。
從事業務之人，因業務上之過失傷害人者，處一年以下有期徒刑、拘役或一千元以下
罰金，致重傷者，處三年以下有期徒刑、拘役或二千元以下罰金。
中華民國刑法第一百八十五條之四
駕駛動力交通工具肇事，致人死傷而逃逸者，處六月以上五年以下有期徒刑。


司法院資訊處製作；財團法人民間司法改革基金會備份。
